【裁判字號】    89,訴,2102
【裁判日期】    900116
【裁判案由】    清償借款
【裁判全文】
臺灣高雄地方法院民事判決  八十九年度訴字第二一○二號
    原      告  台灣省合作金庫
    法定代理人  甲○○
    訴訟代理人  丙○○
                乙○○
    被      告  戊○○
    被      告  丁○○
右當事人間請求給付借款事件，本院判決如左：
    主    文
被告應連帶給付原告新台幣壹佰玖拾玖萬捌仟柒佰陸拾壹元，及自民國八十九年六月
十八日起至清償日止，按年息百分之十點一二五計算之利息，並自民國八十九年六月
十八日起至清償日止，按上開利率百分之二十計算之違約金。
訴訟費用由被告連帶負擔。
    事    實
甲、原告方面：
一、聲明：如主文所示。
二、陳述：
  (一)被告戊○○邀同被告丁○○為連帶保證人，於民國八十三年十二月十二日向原告
    借款新台幣（下同）三百零八萬元，約定借款期限自八十三年十二月十二日起至
    一○三年十二月十二日止，利息應自八十三年十二月十二日起算，第一次繳息日
    為八十四年一月十二日，嗣後並應按月繳納；本金及利息應自八十四年一月十二
    日起，以每月為一期，按定額年金法分二百四十期平均攤還；利息則按原告基本
    放款利率百分之八加碼年息百分之二點七五計算，並願隨原告調整基本放款利率
    而加以變動，兩造並同意將該借款金額於借款撥付日全數轉入皇慶建設公司（以
    下簡稱皇慶公司）於原告銀行所開立之帳戶內（該帳號為Ｔ存款第四○○五之七
    號）。被告戊○○並以其所有、坐落於高雄縣鳳山市○○段第一七三○地號之土
    地暨其上之建物（即門牌號碼為高雄縣鳳山市○○○路七十巷十二巷十三號二樓
    ）所有權全部（以下簡稱系爭不動產），設立最高限額抵押權三百七十萬元予原
    告。並約定如未按期給付，即喪失期限利益，全部債務視為到期，其逾期在六個
    月以內者，按上開利率百分之十，超過六個月以上者，按上開利率百分之二十計
    付違約金。嗣被告戊○○則於八十五年十一月二十七日將上開不動產，賣予皇慶
    公司，並於八十六年一月三日為所有權移轉登記。詎被告戊○○竟自八十七年七
    月十二日起，即未按期攤還本息，依約即視為全部到期，原告並依約聲請法院拍
    賣資以擔保本件借款之上開不動產，計受分配得款一百五十五萬一千八百二十五
    元，經原告依約定抵充後，尚欠如主文第一項所示之本金、利息及違約金迄未清
    償，惟原告屢經催討，均置之不理，為此依消費借貸及連帶保證之法律關係，提
    起本件訴訟。
  (二)系爭不動產雖於八十六年一月三日，已移轉所有權予皇慶公司，惟該筆借款從未
    由皇慶公司為債務承擔，故系爭借款之借款人仍為被告，被告以此為辯，顯不足
    採。
三、證據：提出借據、分配表、戶籍謄本、本院八十九高貴民莊八十八執字第六六七
    五號通知書、放款帳務資料查詢單、逾期放款收回債權備查簿、委託書等影本各
    一份為證。
乙、被告方面：
一、聲明：
  (一)原告之訴駁回。
  (二)訴訟費用由原告負擔。
二、陳述：
    被告戊○○確於八十三年十二月十二日，向原告借款三百零八萬元，該借據亦確
    為被告戊○○與丁○○所簽立，惟其等於向皇慶公司購買上開不動產後，因無力
    繳納貸款，遂將該不動產以轉賣予皇慶公司之方式，由皇慶公司加以收回，皇慶
    公司及原告銀行並已承諾處理所有之借款事宜，故被告並無繳納任何利息，亦不
    知該擔保不動產已經拍賣。且縱有逾期未清償之事由發生，原告銀行卻遲至八十
    八年才通知被告，顯有疏失。
三、提出土地預訂買賣契約書、貸款委託書、切結書影本各一份為證。
丙、本院依職權調閱本院八十八年度執字第六六七五號案。
    理    由
一、本件原告主張：被告戊○○邀同被告丁○○為連帶保證人，向原告借款三百零八
    萬元，約定借款期限自八十三年十二月十二日起至一○三年十二日止，按月繳納
    本息，利息則按原告基本放款利率百分之八加碼年息二點七五計算，並機動加以
    調整，兩造並同意將該借款金額於借款撥付日全數轉入皇慶公司於原告銀行所開
    立之帳戶內；被告戊○○並以其所有之系爭不動產，設立最高限額抵押權予原告
    。並約定如未按期給付，即喪失期限利益，全部債務視為到期，其逾期在六個月
    以內者，按上開利率百分之十，超過六個月以上者，按上開利率百分之二十計付
    違約金。詎被告戊○○竟逾期攤還本息，依約即視為全部到期，原告並依約聲請
    法院拍賣資以擔保本件借款之上開不動產，計受分配得款一百五十五萬一千八百
    二十五元，經原告依約定抵充後，尚欠如主文第一項所示之本金、利息及違約金
    迄未清償；而系爭不動產之所有權雖已由被告戊○○於八十五年十一月二十七日
    ，轉賣予皇慶公司，惟該筆借款從未由皇慶為債務承擔，故系爭借款之借款人仍
    為被告等語。
二、被告則以：戊○○確於八十三年十二月十二日，向原告借款三百零八萬元，該借
    據亦確由被告戊○○與丁○○所簽立，惟其等於向皇慶公司購買上開不動產後，
    因無力繳納貸款，遂將該不動產以轉賣予皇慶公司之方式，由皇慶公司加以收回
    ，皇慶公司及原告銀行並已承諾處理所有之借款事宜，故其等亦非債務人，況原
    告遲至八十八年度始通知被告逾期繳款等情，亦有疏失等語置辯。
三、經查，本件原告主張之上開事實，已據其提出與所述相符之借據、分配表、戶籍
    謄本、本院八十九高貴民莊八十八執字第六六七五號通知書、放款帳務資料查詢
    單、逾期放款收回債權備查簿、委託書等影本為證，並經本院審認上開八十八年
    度執字第六六七五號案卷無誤，被告亦不爭執確有向原告借款、簽立系爭借據，
    並以其原所有之系爭不動產供擔保，設定最高限額抵押權，是本院依調查之結果
    ，堪信原告之主張為真實。
四、按第三人與債權人訂立契約承擔債務人之債務者，其債務於契約成立時，移轉於
    該第三人；第三人與債務人訂立契約承擔其債務者，非經債權人承認，對於債權
    人，不生效力，此為民法第三百條、第三百零一條所明文規定。故被告雖抗辯其
    等於向皇慶公司購買上開不動產後，因無力繳納貸款，遂將該不動產以轉賣予皇
    慶公司之方式，由皇慶公司加以收回，皇慶公司及原告銀行並已承諾處理所有之
    借款事宜，即被告已非系爭借款之債務人，而由皇慶公司為債務之承擔等語；然
    查，被告並無法證明皇慶公司已與原告成立上開民法第三百條之免責之債務承擔
    契約、或皇慶公司已與被告成立同上法第三百零一條之債務承擔契約，並經原告
    承認等情，而原告復否認該債務承擔契約之成立，是被告以此為辯，顯不足採；
    又縱系爭不動產已由被告戊○○移轉所有權予皇慶公司，仍無法推論前揭債務承
    擔契約之存在。另按立約人（即被告）將貴庫所負之一切債務，如有任何一宗債
    務不依約清償本金或利息者，無須由原告事先通知或催告，原告得隨時將債務視
    為全部到期，此為兩造所簽立之其他約定書第五條第(一)點所明文規定。是被告戊
    ○○既逾期清償，依約全部債務視為到期，原告縱遲至八十八年始通知被告清償
    ，亦與本件原告之請求無涉，併此敘明。
五、次按借用人應於約定期限內，返還與借用物種類、品質、數量相同之物；遲延之
    債務，以支付金錢為標的者，債權人得請求依法定利率計算之遲延利息，但約定
    利率較高者，仍從其約定利率；當事人得約定債務人不履行債務時，應支付違約
    金；民法第四百七十八條前段、第二百三十三條第一項、第二百五十條第一項分
    別定有明文。本件被告戊○○向原告借款後，並未按期繳納，被告丁○○為借款
    之連帶保證人，自應就被告戊○○所積欠原告之剩餘債務，負連帶清償之責。從
    而，原告依消費借貸及連帶保證之法律關係，請求被告戊○○、丁○○連帶給付
    剩餘借款一百九十九萬八千七百六十一元，及自八十九年六月十八日起至清償日
    止，按年利率百分之十點一二五計算之利息，並自民國八十九年六月十八日起至
    清償日止，按上開利率百分之二十計算違約金，即屬正當，應予准許。
六、據上結論，本件原告之訴為有理由，依民事訴訟法第八十五條第二項，判決如主
    文。
中      華      民      國    九十      年      一      月     十六     日
                              臺灣高雄地方法院民事第一庭
~B法      官  林靜梅
右為正本係照原本作成。
如對本判決上訴，須於判決送達後廿日內向本院提出上訴狀。
中      華      民      國    九十      年      一      月     十六     日
~B法院書記官  陳國榮


司法院資訊處製作；財團法人民間司法改革基金會備份。
